【裁判字號】    95,台上,2114
【裁判日期】    950921
【裁判案由】    確認派下權不存在
【裁判全文】
最高法院民事裁定            九十五年度台上字第二一一四號
上  訴  人  甲○○
                    238巷29弄16號
訴訟代理人  王德凱律師
被 上訴 人  乙○○
            丙○○
            丁  ○
            戊○○
上列當事人間請求確認派下權不存在事件，上訴人對於中華民國
九十四年十二月六日台灣高等法院台中分院第二審判決（九十四
年度重上字第一○九號），提起上訴，本院裁定如下：
    主  文
上訴駁回。
第三審訴訟費用由上訴人負擔。
    理  由
按上訴第三審法院，非以原判決違背法令為理由，不得為之，民
事訴訟法第四百六十七條定有明文。又同法第四百六十八條規定
，判決不適用法規或適用不當者，為違背法令。當事人提起上訴
，如以同法第四百六十九條所列各款情形為理由時，其上訴狀或
理由書應表明該判決有合於各該條款規定情形之具體內容，及係
依何訴訟資料合於該違背法令之具體事實。如依同法第四百六十
九條之一規定提起上訴，其上訴狀或理由書應表明該判決所違背
之法令條項，或有關判例、解釋字號，或成文法以外之習慣或法
理等及其具體內容，暨係依何訴訟資料合於該違背法令之具體事
實，並具體敘述為從事法之續造、確保裁判之一致性或其他所涉
及之法律見解具有原則上重要性之理由。上訴狀或理由書如未依
上述方法表明，或其所表明者，與上開法條規定不合時，即難認
為已合法表明上訴理由，其上訴自非合法。本件上訴人對於原判
決提起上訴，雖以該判決違背法令為由，惟核其上訴理由狀所載
內容，係就原審取捨證據、認定事實及解釋契約之職權行使所論
斷：依系爭台中縣沙鹿鎮○○○段埔子小段三八六號土地日據時
代之謄本記載，系爭祭祀公業顏聲於明治八年即屬存在，而顏秀
於明治十四年方登載為管理人，謄本上並無顏秀為設立人之記載
，而顏秀之父為顏李，並非顏聲，顏聲應為顏秀之遠祖，非上一
代直系血親，自難遽以顏秀曾任祭祀公業顏聲之管理人，即認顏
秀為系爭祭祀公業顏聲之設立人。上訴人主張：顏秀為祭祀公業
顏聲之管理人即為設立人，僅顏秀以下一脈相承之男系血親卑親
屬方有為派下員資格云云，並不可採。兩造均為祭祀公業顏聲之
派下員，雖祭祀公業顏聲之設立人不明，然祭祀公業顏聲所奉祀
之顏聲為兩造之先祖，而兩造之共同直系血親尊親屬顏李，其同
輩之兄弟顏梅於祭祀公業顏聲民國七十二年間向台中縣沙鹿鎮公
所申報資料中亦申報為曾任管理人，顯見顏李時代，祭祀公業顏
聲即已存在，而顏李之子顏秀亦曾擔任祭祀公業顏聲之管理人，
應認顏李以下之男系直系血親卑親屬均有為祭祀公業顏聲派下員
之資格，被上訴人四人確為顏李之直系血親卑親屬，被上訴人抗
辯其等就祭祀公業顏聲亦有派下權存在，應屬可採。從而上訴人
請求確認被上訴人對祭祀公業顏聲之派下權不存在，為無理由等
情，指摘其為不當，並就原審命為辯論及已論斷者，泛言違法，
而非表明該判決所違背之法令及其具體內容，暨依訴訟資料合於
該違背法令之具體事實，並非具體敘述為從事法之續造、確保裁
判之一致性或其他所涉及之法律見解具有原則上重要性之理由，
難認其已合法表明上訴理由。依首揭說明，應認其上訴為不合法
。
據上論結，本件上訴為不合法。依民事訴訟法第四百八十一條、
第四百四十四條第一項、第九十五條、第七十八條，裁定如主文
。
中    華    民    國  九十五  年    九    月  二十一  日
                      最高法院民事第三庭
                          審判長法官  吳  正  一
                                法官  劉  福  聲
                                法官  黃  義  豐
                                法官  簡  清  忠
                                法官  高  孟  焄
      本件正本證明與原本無異
                                      書  記  官
中    華    民    國  九十五  年    十    月    三    日
                                                Ａ


司法院資訊處製作；財團法人民間司法改革基金會備份。
